臺灣新北地方法院板橋簡易庭民事簡易判決
110年度板簡字第931號
原      告  李東杰  
被      告  賴仲成即賴逸翔

訴訟代理人  柯晨皓律師


上列當事人間請求給付報酬事件，經本院於民國111年5月23日言
詞辯論終結，判決如下：
    主      文
原告之訴駁回。
訴訟費用新臺幣壹仟玖佰玖拾元由原告負擔。
    事實及理由
壹、程序部分
    按訴狀送達後，原告不得將原訴變更或追加他訴，請求之基
    礎事實同一者，不在此限，民事訴訟法第255條第1項第2款
    定有明文。查，本件原告聲請支付命令時原請求：被告應給
    付原告新臺幣（下同）118,840元，及自支付命令送達翌日
    起至清償日止，按週年利率5％計算之利息（見支付命令卷第
    9頁），嗣於本院民國111年2月10日言詞辯論時，變更上開
    聲明為：被告應給付原告188,690元，及自支付命令送達翌
    日起至清償日止，按週年利率5％計算之利息（見本院卷㈠第3
    34頁）；嗣於本院111年5月2日言詞辯論時更正訴之聲明為
    ：被告應給付原告184,340元，及自支付命令送達翌日起至
    清償日止，按週年利率5％計算之利息（見本院卷㈡第468頁）
    ，核原告所為之訴之變更符合請求基礎事實同一之要件，揆
    諸上開法律規定，自應准許。
貳、實體部分
    原告主張：原告因被告介紹，自109年9月15日起與訴外人瑪
    力家族影像製作有限公司（下稱瑪力公司），擔任瑪力公司
    所承包，由訴外人魔方數位資訊服務有限公司（下稱魔方公
    司）代理之手遊「天涯幻夢」系列影片之導演一職，負責拍
    攝8支網路短片、2支代言人花絮、1支網路MV、5支電視廣告
    等影片（下稱系爭影片），原告為系爭影片代墊費用總計為
    新臺幣(下同)382,089元，發票憑據已全數交付瑪力公司，
    加計約定之原告導演薪資為150,000元，瑪力公司應給付原
    告總金額應為532,089元。被告迄今給付原告共413,249元，
    仍有118,840元尚未支付，另得知魔方網已支付款項予瑪力
    家族製作公司，卻遲遲未支付原告，原告追討未果。另被告
    就系爭影片亦積欠動畫師訴外人郭志益費用65,500元，郭志
    益將該部分債權讓與原告。爰依勞務契約、承攬、債權讓與
    之法律關係提起本件訴訟，並聲明：如前揭更正後之聲明。
二、被告則以：被告僅向瑪力公司介紹原告擔任導演一職，由瑪
    力公司擔任定作人，約定原告以150,000元之承攬報酬擔任
    系爭影片導演（下稱系爭契約）。系爭契約當事人為瑪力公
    司與原告，被告僅係任職瑪力公司職員，原告向非屬契約當
    事人之被告請求，已違契約相對性原則，顯無理由。另被告
    於109年12月，已支付相關費用和薪資共413,249元，原告所
    稱之「代墊費用」，事前事後皆未告知被告，且部分為不必
    要支出，被告也未因此獲得利益，實已違背被告及瑪力公司
    之意思，被告擔任製片一職，為實質預算開銷管控之工作，
    有理由控管各部分預算花費等語置辯。並聲明：㈠、原告之
    訴駁回；㈡、如受不利判決，願供擔保請准宣告假執行。
三、不爭執事項
㈠、魔方公司委託瑪力公司製作系爭影片。
㈡、被告代表瑪力公司支付系爭影片相關報酬、費用。
四、本件爭點：
㈠、兩造、郭志益間就系爭影片是否存有勞務契約？ 
  ⒈兩造就系爭影片無契約關係
　  查，關於被告抗辯系爭契約係存在與瑪力公司與原告間，兩
    造間就系爭影片並無契約關係等節，原告於本院言詞辯論時
    自認：系爭影片係魔方公司發包由瑪力公司製作，瑪力公司
    再委由製片即被告代表瑪力公司製作系爭影片及支付工作人
    員報酬，系爭影片之工作人員、相關費用及報酬均需經瑪力
    公司審核，原告之導演薪資150,000元，係由瑪力公司負責
    人與原告約定等語（見本院卷㈡第470頁），參以被告所提瑪
    力公司負責人陳建廷與被告、訴外人林頌傑間通訊紀錄，陳
    建廷向被告稱：原告之報酬為122,175元，未給足150,000元
    係因扣除原告浮報之款項等語（見本院卷㈠本院卷第345頁）
    ，被告亦稱：因製作公司（即瑪力公司）發現原告浮報費用
    ，所以不願給足額，要請原告自行吸收等語；陳建廷則接續
    稱：瑪力公司透過製片即被告向原告傳達訊息等語（見本院
    卷㈠第349頁），足見瑪力公司為系爭影片之製作公司，瑪力
    公司聘請被告負責系爭影片之製片工作，包括代表瑪力公司
    召募導演即原告等工作人員，原告之導演薪資仍需由瑪力公
    司審核後發放，故勞務契約應存在於原告與瑪力公司間，被
    告雖代表瑪力公司與原告聯繫，然兩造間並無契約關係。
　⒉郭志益與被告就系爭影片亦無契約關係
　　承上，被告係代表瑪力公司執行製作系爭影片工作，其中也
    包括代表瑪力公司聯繫動畫師即訴外人郭志益，或支付相關
    費用或報酬，參諸原告所提郭志益任負責人之上辰工作室就
    系爭影片開立之發票2紙（見本院卷㈠第137頁），其上所載
    買受人為瑪力公司而非被告個人，參以原告所提郭志益出具
    之債權讓與同意書亦載明：原告介紹郭志益承包瑪力公司之
    系爭影片之拍攝及動畫業務等內容（見本院卷㈡第475頁頁）
    ，益徵勞務契約係存在郭志益與瑪力公司間，郭志益與被告
    個人間並無任何契約關係。　　
㈡、原告依系爭契約、無因管理、不當得利、債權讓與之法律關
    係請求被告給付代墊款，有無理由？應給付之款項為若干？
    茲析述如后：
　⒈依契約請求部分：
　　按債為特定人間之權利義務關係，僅債權人得向債務人請求
    給付，第三人並無請求債務人向債權人給付之權利，此為債
    之相對性原則（最高法院88年度台上字第694號判決）。原
    告、郭志益與被告間就系爭影片均無契約關係，業如前述，
    則原告依系爭契約、債權讓與之法律關係請求被告給付薪資
    暨代墊款差額、動畫費用，均屬無據。
　⒉依無因管理、不當得利之法律關係請求部分：
　①按未受委任，並無義務，而為他人管理事務者，其管理應依
    本人明示或可得推知之意思，以有利於本人之方法為之；管
    理事務，利於本人，並不違反本人明示或可得推知之意思者
    ，管理人為本人支出必要或有益之費用，或負擔債務，或受
    損害時，得請求本人償還其費用及自支出時起之利息，或清
    償其所負擔之債務，或賠償其損害；無法律上之原因而受利
    益，致他人受損害者，應返還其利益，民法第172條、第176
    條第1項及第179條分別定有明文。又給付型之不當得利，係
    以給付之人為債權人，受領給付之人為債務人，而由為給付
    之人向受領給付之人請求返還利益。所謂給付係指有意識地
    ，基於一定目的而增加他人之財產，給付者與受領給付者因
    而構成給付行為之當事人，此目的乃針對所存在或所約定之
    法律關係而為之。因此，不當得利之債權債務關係存在於給
    付者與受領給付者間，基於債之相對性，給付者不得對受領
    給付者以外之人請求返還利益（最高法院100年度台上字第9
    90號判決）。
　②查，系爭影片係由瑪力公司製作，瑪力公司就系爭影片委請
    被告擔任製片工作，代表瑪力公司召募導演即原告在內之工
    作人員，業如前述。是原告主張就系爭影片代墊款項乙節，
    縱認為事實，亦係代瑪力公司清償系爭影片之費用、報酬等
    債務，使瑪力公司受有利益，並非為被告個人管理事務，亦
    未減少被告個人之債務，而使被告受有利益，核與無因管理
    、不當得利之要件有間，原告依該等法律關係請求被告給付
    代墊款，自屬無據。
　⒊綜上，原告不得請求報酬暨代墊款差額、動畫費用。　
五、綜上所述，原告、郭志益就系爭影片係與瑪力公司存有勞務
    契約，與被告間並無契約關係，原告就系爭影片代墊款項係
    為瑪力公司管理事務而使瑪力公司受有減免債務之利益，被
    告並未受有利益，則原告依系爭契約、債權讓與、無因管理
    及不當得利等法律關係，請求被告給付原告188,690元 ，及
    自支付命令送達翌日起算，按週年百分之5計算之利息，為
    無理由，應予駁回。
六、本件事證已明，兩造其餘攻擊、防禦方法及舉證，經核於判
    決結果無影響，爰不逐一論列。
七、訴訟費用負擔之依據：民事訴訟法第78條。本件訴訟費用額
    ，依後附計算書確定如主文所示金額。　　　　
中　　華　　民　　國　　111 　年　　6 　　月　　17　　日
                  臺灣新北地方法院板橋簡易庭
                  法  官  吳孟竹
 計    算    書
項        目          金      額（新臺幣）      備    註
第一審裁判費               1,990元
合        計               1,990元
以上為正本係照原本作成。
如不服本判決，應於送達後20日內，向本院提出上訴狀並表明上
訴理由，如於本判決宣示後送達前提起上訴者，應於判決送達後
20日內補提上訴理由書（須附繕本）。
中　　華　　民　　國　　111 　年　　6 　　月　　17　　日
                   書記官 李庭君